臺灣桃園地方法院民事判決　　　　　　　　 96年度金字第1號
原　　　告　癸○○
　　　　　　甲○○
　　　　　　己○○
　　　　　　庚○○
　　　　　　辛○○
　　　　　　子○○
　　　　　　壬○○
　　　　　　巳○○
　　　　　　午○○
　　　　　　寅○○
　　　　　　戊○○
　　　　　　詹睿獻
　　　　　　丁○○
　　　　　　丙○○
　　　　　　丑　○
　　　　　　辰○○
上列十六人共同
訴訟代理人　李富湧律師
上十六人共同
複代理人　　卯○○　住台北市中山區○○○路○段145號5樓
被　 　 告　乙○○　住台北市○○區○○路145號2樓
上列原告因被告違反證券交易法等刑事案件，提起附帶民事訴訟
（94年度重附民字第19號），經刑事庭移送民事庭審理，於民國
96年5月10日言詞辯論終結，本院判決如下：
    主      文
原告之訴及假執行之聲請均駁回。
訴訟費用由原告負擔。
    事實及理由
壹、程序部分：
一、按訴狀送達後，原告不得將原訴變更或追加他訴。但擴張或
    減縮應受判決事項之聲明者，不在此限。民事訴訟法第255
    條第1項但書第3款定有明文。本件原告等起訴時，原請求被
    告應給付如刑事附帶民事起訴狀附表所示之金額，嗣以96年
    5月9日提出之書狀，將上開金額變更如附表一所示之金額，
    核屬減縮應受判決事項之聲明，依上開規定，自無不合，應
    予准許。
二、本件被告經合法通知，未於言詞辯論期日到場，核無民事訴
    訟法第386 條所列各款情形，爰依原告之聲請，由其一造辯
    論而為判決。
貳、實體部分：
一、本件原告起訴主張：
(一)被告係原設於台北縣鶯歌鎮○○路224號之祥通電子股份有
    限公司（下稱祥通公司）之負責人，於民國89年6月、同年1
    1月，祥通公司經董事會決議辦理增資。被告明知增資股款
    應由股東實際繳納，亦明知該二次增資股款實際並未收足，
    竟為辦理公司增資登記，基於概括之犯意，經由不知情之訴
    外人羅玉英介紹，向不知情之訴外人謝曜駿各借得新台幣（
    下同）5,000萬元、7,500萬元，分別由謝曜俊借用之羅緣珠
    帳戶及謝曜俊本人帳戶，將前開金額分筆存入被告個人帳戶
    ，再分別轉存入祥通公司所開立台北國際銀行西門分行、台
    北國際商業銀行南蘆洲分行存款帳戶內，作為已收足股款之
    證明，並分別製作不實之「增加資本股東繳納股款明細表」
    、「資產負債表」、「試算表」等報表及文書表明收足股款
    之旨（其中「資產負債表」、「試算表」之製作、主辦會計
    人員及負責人欄均蓋用乙○○章），致使財務報表發生不正
    確之結果，復利用不知情之會計師即訴外人楊恩賜，依上開
    不實股款繳納證明（即存摺存款記載）、報表及文書，查核
    製作祥通公司資本額查核報告書，提向經濟部申請公司增資
    登記，使不知情之承辦公務員誤以為祥通公司各股東已依規
    定繳足股款，符合增資規定，將該不實事項登載於職務上所
    掌之「有限公司變更事項登記卡」上，而分別核准增資登記
    。辦訖後被告隨即將前開證明為股款之借款全數自祥通公司
    前揭帳戶提出，先轉入其個人名下帳戶，再將該款存入謝耀
    駿帳戶內返還之。嗣祥通公司於89年12月間遷往桃園縣大園
    鄉○○○路○段824號營業，90年11月5日，祥通公司再度經
    董事會決議辦理增資，乙○○又因該次增資之股款無法收足
    ，復承前之同一概括犯意，以前述二次增資案相同之手法，
    向謝曜俊借款1,515萬元，輾轉存入祥通公司在台北國際商
    業銀行西門分行帳戶，以做為增資股款收足之證明，並編製
    不實之「股東繳納現金股款明細表」，交由不知情之公司會
    計即訴外人艾意雯、鍾麗芳等人據以編製不實「資產負債表
    」、「試算表」等文件表明收足股款，再委由不知情之會計
    師即訴外人林文祥查核簽證後持向經濟部行使，再次完成祥
    通公司1,515萬元增資登記。91年2月20日，祥通公司復決議
    通過增資，乙○○於91年4月間，再度因辦理增資之股款無
    法收足，承上揭概括犯意，向謝曜俊借款9,900萬，輾轉存
    入祥通公司台北銀行龍山分行號帳戶內作為增資存款證明，
    另基於行使偽造文書之犯意，未經公司會計即訴外人吳宜瑾
    同意，擅自盜用吳宜瑾之印章，蓋於不實「增資股東繳款明
    細表」、「資產負債表」、「試算表」上，足生損害於吳宜
    瑾，復委由不知情之會計師即訴外人楊恩賜辦理查核簽證後
    持向經濟部辦理增資登記，均足生損害於主管機關對於公司
    資本登記管理之正確性。
(二)被告明知有價證券之發行不得有虛偽、詐欺或其他足使人誤
    信之行為，竟基於概括犯意，連續於前開四次虛偽增資登記
    後，發行祥通公司股票，使人誤信祥通公司所發行之新股已
    認購足額並繳足股款。迨於90年下旬起，祥通公司因實際資
    金不足、印刷電路板景氣不佳及廠商倒帳而瀕臨倒閉，其股
    價所剩無幾，被告不甘損失，為能高價出脫手中持股 (含人
    頭股東簡秀娟股票)及 尋求股票買賣獲取不法金錢，竟基於
    意圖為自己不法所有之概括犯意，先於91年初，以每股三元
    三角之價格大量買得其他股東所持有祥通公司股票（均未辦
    理交割過戶），另於同期間，則不斷利用不實祥通公司營運
    計劃書、中國早報晚報、工商時報、經濟日報、電子工業週
    刊、企業與產業等刊物，對外發佈不實訊息，佯稱祥通公司
    為前景看好之印刷電路板廠商，擁有相當先進之「平整塞孔
    技術」，預計91年營收可呈倍數成長，並有中華開發公司等
    法人入股及透過富邦證券公司輔導，預計將於91年6 、7 月
    間申請上櫃云云，製造投資祥通公司可獲利之不實訊息，並
    為能取信於人，更基於業務上文書登載不實，以及承上揭利
    用不正當方法，致使財務報表發生不實之結果及使公務員登
    載不實之概括犯意，明知祥通公司上揭四次現金增資係屬虛
    偽，以及祥通公司89年4 月間，向林政利所購，而與張松森
    、張鎮洲訂約購入之桃園縣大園鄉○○段三塊厝小段520 至
    525 、526 之2 、527 地號、建物119 之1 、119 之2 、12
    6 、560 號土地及廠房，實際支出價金為13,000元，竟於91
    年5 月間，在桃園縣大園鄉公司所在地為業務上所製作祥通
    公司「公開說明書」時，除將上揭四次虛偽不實增資之資本
    登載其上，並浮列上開土地、廠房原始成本為14,625元，並
    委由不知情之會計師即訴外人李佩璽、吳昭德查核製作「財
    務報表」，於同年月間，持向財政部證券暨期貨管理委員會
    （已更名為行政院金融監督委員會證券期貨局）申請補辦以
    普通股26,310,000股，每股面額10元，總額26,310萬元為公
    開發行股票，致使不知情之承辦公務員誤以為祥通公司符合
    補辦發行程序，而將該不實事項登載於職務上所掌之公文書
    上，並於91年6 月4 日核准發行，致生損害於證券主管機關
    對於股票發行管理之正確性，藉此準備上櫃、上市假象哄抬
    祥通公司股價，使原告等因而陷於錯誤，不知祥通公司股票
    當時實際價值僅剩三元三角，誤以為獲利可期仍具有相當之
    價格，因而私下透過管道，以每股單價43元、18元之高價，
    向乙○○買入祥通公司股票。隨後，祥通公司即自91年7 月
    10日起開始大量跳票，旋即歇業停止營運，被告則於91年7
    月間走避國外，原告等投資人等始知受騙。刑事部分，業經
    本院94年度簡上字第451 號、94年度重訴字第36號進行審理
    。
(三)原告購買祥通公司股票，受有如附表金額之損失，被告以虛
    偽、詐欺等方式，使原告等購買祥通公司股份，有違證券交
    易法第20條第1 項及第2 項規定，應依同法第3 項規定對原
    告等負損害賠償之責。而證券交易法之目的，係「為發展國
    民經濟並保障投資，特制定本法。」為保護社會法益及個人
    法益性質之法律，被告以虛偽、詐欺方式，使原告等購買祥
    通公司股票，並受有損害，依民法第184 條第2 項之規定，
    亦應負損害賠償之責。此外，原告亦得依民法第197 條第2
    項請求被告返還不當得利。又縱認被告所言屬實，祥通公司
    係「體質健全」、「營收成長」及「獲利良好」之公司，被
    告亦係不法挪用公司資產，致原告受有損害，仍應依公司法
    第23條第2 項規定，對原告等負損害賠償之責。並聲明：1.
    被告應給付原告如附表一總損失金額欄所示之金額，及均自
    起訴狀繕本送達被告翌日起至清償日止，按年息百分之五計
    算之利息。2.原告願供擔保，請准宣告假執行。
二、原告於本院94年度重訴字第36號刑事案件以本件刑事附帶民
    事訴訟請求被告應賠償其損害部分，依刑事訴訟法第487 條
    第1 項規定：「因犯罪而受損害之人，於刑事訴訟程序得附
    帶提民事訴訟，對於被告及依民法負賠償責任之人，請求回
    復其損害。」，因本院94年度重訴字第36號刑事判決，並未
    認定被告就原告所主張之上開事實有侵權行為存在，則原告
    於本件刑事附帶民事訴訟中請求被告就原告主張之上開事實
    應負賠償責任，即無理由，原告該部分之主張不可採，依法
    應予以駁回。
三、綜上，原告請求被告給付如訴之聲明所載之金額為無理由，
    應予駁回。原告之訴既經駁回，其假執行之聲請即失所附麗
    ，應併駁回之。
四、本件事證已明確，其餘之陳述及所提之其他證據，不影響判
    決結果，茲不一一論列，併此敘明。
五、據上論結，本件原告之訴為無理由，依民事訴訟法第385 條
    第1項、第85條第1 項，判決如主文。
中　　華　　民　　國　　96　　年　　5 　　月　　31　　日
                  民事第一庭    法　官　陳婉玉
┌──────────────────────────────────────┐
│附表一：                                                     96年度金字第1號│
├────┬──────┬────┬──────┬──────┬───────┤
│ 原  告 │  買賣日期  │  股數  │ 每股成交價 │ 成交總價額 │  損失總金額  │
│        │            │        │ （新台幣） │ （新台幣） │  （新台幣）  │
├────┼──────┼────┼──────┼──────┼───────┤
│ 癸○○ │ 91年2月18日│  2500  │    43元    │  107,500元 │   107,500元  │
├────┼──────┼────┼──────┼──────┼───────┤
│        │ 91年2月27日│ 50000  │    43元    │ 2,150,000元│              │
│        ├──────┼────┼──────┼──────┤              │
│ 甲○○ │ 91年2月27日│ 150000 │    43元    │ 6,450,000元│  9,500,000元 │
│        ├──────┼────┼──────┼──────┤              │
│        │ 91年3月19日│ 50000  │    18元    │  900,000元 │              │
├────┼──────┼────┼──────┼──────┼───────┤
│ 己○○ │            │ 20000  │    18元    │  360,000元 │   360,000元  │
├────┼──────┼────┼──────┼──────┼───────┤
│        │ 91年2月18日│  2000  │    43元    │  86,000元  │              │
│ 庚○○ ├──────┼────┼──────┼──────┤    95,000元  │
│        │ 91年3月15日│  500   │    18元    │   9,000元  │              │
├────┼──────┼────┼──────┼──────┼───────┤
│        │ 91年1月18日│  1000  │    43元    │  43,000元  │              │
│        ├──────┼────┼──────┼──────┤              │
│ 辛○○ │ 91年1月30日│  1000  │    43元    │  43,000元  │   107,500元  │
│        ├──────┼────┼──────┼──────┤              │
│        │            │  500   │    43元    │  21,500元  │              │
├────┼──────┼────┼──────┼──────┼───────┤
│ 子○○ │            │  2000  │    43元    │  86,000元  │    86,000元  │
├────┼──────┼────┼──────┼──────┼───────┤
│ 許恆升 │            │  28000 │    43元    │1,204,000元 │  1,204,000元 │
├────┼──────┼────┼──────┼──────┼───────┤
│        │ 89年8月7日 │  220   │    20元    │   4,400元  │              │
│        ├──────┼────┼──────┼──────┤              │
│        │ 91年3月18日│  694   │    18元    │  12,492元  │              │
│ 巳○○ ├──────┼────┼──────┼──────┤   67,217元   │
│        │ 89年7月26日│  1000  │    42元    │  42,000元  │              │
│        ├──────┼────┼──────┼──────┤              │
│        │ 90年2月2日 │  555   │    15元    │   8,325元  │              │
├────┼──────┼────┼──────┼──────┼───────┤
│ 寅○○ │            │ 10000  │    43元    │  430,000元 │  430,000元   │
├────┼──────┼────┼──────┼──────┼───────┤
│        │ 91年2月21日│ 10000  │    43元    │  430,000元 │              │
│ 戊○○ ├──────┼────┼──────┼──────┤  475,000元   │
│        │ 91年8月    │  2500  │    18元    │  45,000元  │              │
├────┼──────┼────┼──────┼──────┼───────┤
│        │ 91年2月1日 │  1000  │    43元    │  43,000元  │              │
│        ├──────┼────┼──────┼──────┤              │
│        │ 91年2月26日│  1000  │    43元    │  43,000元  │              │
│ 詹睿獻 ├──────┼────┼──────┼──────┤   95,000元   │
│        │ 91年3月18日│   250  │    18元    │   4500元   │              │
│        ├──────┼────┼──────┼──────┤              │
│        │ 91年3月18日│   250  │    18元    │   4500元   │              │
├────┼──────┼────┼──────┼──────┼───────┤
│        │ 91年2月19日│  1000  │    43元    │  43,000元  │              │
│ 丁○○ ├──────┼────┼──────┼──────┤   86,000元   │
│        │            │  1000  │    43元    │  43,000元  │              │
├────┼──────┼────┼──────┼──────┼───────┤
│        │ 91年2月19日│  1000  │    43元    │  43,000元  │              │
│ 丙○○ ├──────┼────┼──────┼──────┤   86,000元   │
│        │            │  1000  │    43元    │  43,000元  │              │
├────┼──────┼────┼──────┼──────┼───────┤
│        │ 91年2月19日│  3000  │    43元    │ 129,000元  │              │
│        ├──────┼────┼──────┼──────┤              │
│ 丑  ○ │ 91年2月27日│  1000  │    43元    │  43,000元  │  344,000元   │
│        ├──────┼────┼──────┼──────┤              │
│        │            │  4000  │    43元    │ 172,000元  │              │
├────┼──────┼────┼──────┼──────┼───────┤
│ 午○○ │            │  2000  │    43元    │  86,000元  │   86,000元   │
├────┼──────┼────┼──────┼──────┼───────┤
│ 辰○○ │            │  50000 │    28元    │1,400,000元 │  1,400,000元 │
└────┴──────┴────┴──────┴──────┴───────┘
以上正本係照原本作成
如對本判決上訴，須於判決送達後20日內向本院提出上訴狀。
中　　華　　民　　國　　96　　年　　5 　　月　　31　　日
                                書記官　劉雅玲
